【裁判字號】    89,交聲,88
【裁判日期】    891030
【裁判案由】    聲明異議
【裁判全文】
臺灣臺東地方法院交通事件裁定                    八十九年度交聲字第八八號
    異  議  人  乙○○
    即受處分人
右列異議人即受處分人因違反道路交通管理處罰條例案件，對於交通部公路局高雄區
監理所臺東監理站於八十九年九月十四日所為之處分（原處分案號：東監稽違字第八
一－四九八六七號）聲明異議，本院裁定如左：
    主  文
異議駁回。
    理  由
一、按汽車駕駛人，行車速度，超過規定之最高時速，處四百元以上八百元以下之罰
    緩，並記違規點數一點，道路交通管理處罰條例第四十條第一項、第六十三條第
    一項第一款分別定有明文。
二、本件異議人即受處分人（下稱異議人）乙○○於民國（下同）八十八年八月二日
    九時三十分許，駕駛車號ＹＯ－五○九一號汽車，行經臺東縣台十一線一三三公
    里處限速四十公里標示牌以南（標示牌以北為限速四十公里之路段、以南為限速
    六十公里之路段）約一百公尺限速六十公里之路段，違規超速，適有臺東縣警察
    局成功分局泰源派出所警員甲○○、陳攸後駕駛巡邏車停在於同上開限速六十公
    里由南往北進入限速四十公里路段後以北約五十公尺之定點檢查處，以測速槍測
    得異議人於限速四十公里標示牌以南約一百公尺屬限速六十公里之路段以時速八
    十二公里之速度行駛時即舉紅旗警示異議人靠邊停車，告知異議人有違反前揭道
    路交通管理處罰條例第四十條第一項之行為後掣單舉發，惟異議人於經警告知到
    案之時、地後即拒絕於上開通知單簽章並逕行離去，嗣異議人向原處分機關提出
    申訴，原處分機關以異議人有違反前揭規定之行為，於八十九年九月十四日就異
    議人上開違規行為裁處異議人新臺幣二千四百元罰鍰，並依同條例第六十三條第
    一項第一款記違規點數一點。
三、訊據異議人固不否認有於前述時間駕駛前揭汽車行經前述路段之事實，惟矢口否
    認有超速違規之行為，辯稱：伊是農夫在早上九點就去田裡，行車速度不可能至
    八十二公里；在距離警員執行約二百公尺時已發現路檢不會貿然超速；監理站之
    裁決書未記明違規之時、地；伊在限速四十公里之路段準備轉彎速度是六十公里
    ；警察於舉發通知單內違規事實欄中塗改限速為「六十」等語，嗣辯稱：經警局
    答覆該路段限速為六十公里，則伊行車速度即為六十公里，何來超速等語。惟查
    ：
（一）異議人於前述時地駕駛上開汽車超速違規事實，業據證人即開單告發異議人之
      員警甲○○於本院八十九年十月十二日調查時，以具結擔保其供述之真實性並
      在負擔偽證罪之心理處罰狀態下，供稱：「（當時執行取締超速違規之情形？
      ）我們站在限速四十公里標示牌後面（北方）約四十公尺處，我和我的同事站
      在限速四十公里標示牌北方約四十公尺之地方用測速槍測速，測速槍大約可測
      得違規距離為五百公尺到一公里之內，我們是有車就測」、「（用紅旗子開始
      攔下異議人時，異議人距離限速四十公里的標示牌還有多遠？）還有一百公尺
      」、「（本案測試槍於測試當時會不會有不準確或故障？）不會故障，我們會
      定期檢定」、「（攔下異議人後告知違規之情形？）我們提示測速槍並跟他說
      測試槍顯示的數字是八十二公里，你現在超速二十二公里，通知他到案之時間
      、地點並請他簽名，他不簽名就逕行離去.... 」、「（本件違規之事實你們
      執行時有無誤判？）沒有」、「（你是否確信異議人已超速？）確信」、「（
      你會不會因績效之壓力而亂開違規單？）不會」、「（舉發通知單內違規事實
      欄中為何限速會改為六十公里？）該路段限速為六十公里，誤寫為測速之八十
      二公里，後來發現後更正」等語。
（二）按證人甲○○乃為原處分機關所認定異議人有前開違規行為之原證人，其並到
      庭在本院法官面前以言詞供述本件訴訟上之待證事實－即異議人有前開違規事
      實，已如前所述。至異議人所駕駛之汽車是否有超速一節，本院相信對於舉發
      員警而言，當是一種印象特別深刻之記憶，若非異議人真有上開違規行為，相
      信舉發員警對異議人違規事實之記憶不會如此清晰。是本院認證人上開證言，
      已足使本院得原處分機關所認定異議人有於前揭時地有違規超速事實為屬真實
      之確信，且於本件卷存證據資料內並無任何積極證據足以證明證人上開供述係
      屬虛偽，亦無任何足以令人顯信其供述為不可採之品性證據或前科證據存在，
      本院自不得僅以證人係為本件開單告發異議人之員警而全盤抹煞其在訴訟上所
      具有之原證人資格，而異議人對前開證人之供述並無法舉出任何對其有利之證
      據資料，以使本院對證人所供述異議人違規超速事實產生任何合理之懷疑，且
      交通警察掣單舉發違反道路交通管理處罰條例所列之違規事實，本質上為行政
      處分，係行政機關就公法上具體事件所為之決定或其他公權力措施而對外直接
      發生法律效果之單方面行政行為，基於行政處分為公法上具有公定力之原則，
      該行政處分原則上應確定有效，其據以依法處分之事實，除有明顯違法之情行
      外，原則上應為尊重。從而本件異議人既未能提出證據以資證明行為人確無違
      規，僅空言稱未於上開之時、地違規超速云云，尚難遽以採信。
（三）另參諸本院於八十九年十月二十三日至上開違規超速地點履勘（見卷附履勘現
      場位置圖），經異議人同意由本院司機駕駛首開汽車三次，且均由異議人坐於
      旁，以取締違規時所使用之測速槍，測試由警員之檢查定點經由該測速槍是否
      可測得於限速四十公里標示牌以南路段之汽車行駛速度，並由員警於於測速槍
      顯示超速時高舉紅旗並即時拍攝汽車超速之情形，經履勘結果：該測速槍均能
      於上開標示牌以南之路段，測得並顯示汽車行駛速度逾時速八十公里之情形。
      另異議人質疑在上開進入限速四十公里之路段駕駛速度在時速六十公里則可於
      前揭受檢地點停車，若逾八十公里時則會發生來不及停車受檢之情形，經本院
      令本院司機於上開路段駕駛上開汽車進入限速四十公里之路段於時速逾八十公
      里後，是否得於上開地點停車受檢？經履勘後：經警測得該汽車於上開路段時
      速為八十六公里，並經警舉紅旗警示停車後，該車亦可於上開受檢地順利停駛
      （見本院八十九年十月二十三日履勘筆錄參照），益徵舉發警員處理違規事件
      之確信。從而本件異議人既未能提出證據以資證明其確無違規行為，僅空言稱
      並未有上開之違規超速行為，尚難遽予採信。此外，復有舉發違反道路交通管
      理事件通知書、交通部公路局高雄區監理所臺東監理站違反道路交通管理裁決
      書、履勘照片、筆錄、現場位置圖等見附卷可稽。是本件事證明確，異議人之
      超速違規行為堪以認定。
四、綜上所述，異議人確有在前揭時、地駕駛汽車超速之違規行為，從而原處分機關
    乃以異議人有違反前揭道路交通管理處罰條例第四十條第一項規定裁處受處分人
    新臺幣二千元四百罰鍰，並依同條例第六十三條第一項第一款記違規點數一點。
    並無不合，本件異議為無理由，應予駁回。
據上論結，應依道路交通案件處理辦法第十九條，裁定如主文。
中    華    民     國     八十九      年      十      月      三十      日
                                  臺灣臺東地方法院交通法庭
                                        法  官  陳兆翔
右正本證明與原本無異。
如不服本裁定，應於裁定送達後五日內，向本院提出抗告狀。（須附繕本）
「切勿逕送上級法院」
                                        書記官  蘇美琴
中    華    民     國     八十九      年      十      月      三十一    日


司法院資訊處製作；財團法人民間司法改革基金會備份。
